臺灣臺北地方法院小額民事判決
110年度北小字第5089號
原      告  陳賢彥  

被      告  葉龍泉  
上列當事人間請求損害賠償事件，原告提起刑事附帶民事訴訟，
經本院刑事庭以110年度審交附民字第234號裁定移送前來，本院
於中華民國111年3月22日言詞辯論終結，判決如下︰
    主  文
被告應給付原告新臺幣貳萬捌仟元，及自民國一百一十年四月九
日起至清償日止，按週年利率百分之五計算之利息。
原告其餘之訴駁回。
訴訟費用由被告負擔二分之一，餘由原告負擔。
本判決第一項得假執行。但被告以新臺幣貳萬捌仟元為原告預供
擔保，得免為假執行。
原告其餘假執行之聲請駁回。
    事實及理由
一、按當事人喪失訴訟能力或法定代理人死亡或其代理權消滅者
    ，訴訟程序在有法定代理人或取得訴訟能力之本人承受其訴
    訟以前當然停止，民事訴訟法第170條定有明文。查本件原
    告甲○○（民國91年生）於110年3月19日起訴時，原告為未成
    年人，嗣原告於本件訴訟繫屬中業已成年，原告具狀聲明承
    受訴訟（見本院卷第135、137頁），於法並無不合，應予准
    許。又被告經合法通知，未於言詞辯論期日到場，核無民事
    訴訟法第386條所列各款情形，爰依原告之聲請，由其一造
    辯論而為判決，合先敘明。
二、原告主張：被告未領有駕駛執照，為無駕駛執照之人，仍於
    109年1月5日21時50分許，駕駛車牌號碼0000-00號自用小貨
    車，沿臺北市萬華區萬大路由北往南方向行駛，行經臺北市
    萬華區萬大路與萬大路水門堤外便道交岔路口欲左轉時，本
    應注意支線道車應讓幹線道車先行，且轉彎時應顯示方向燈
    ，並注意左右來車，以避免發生危險，且依當時天候晴、夜
    間有照明、柏油路面乾燥、無缺陷及障礙物、視距良好，並
    無任何不能注意之情形，竟疏未注意及此而貿然左轉，適遇
    原告騎乘車牌號碼000-0000號普通重型機車，沿臺北市萬華
    區環南堤外便道由東往西方向行經上開交岔路口，2車煞避
    不及發生碰撞，致原告人車倒地，因而受有右側頭皮挫傷、
    左側食指與左手掌擦挫傷、左肩部挫傷、胸壁挫傷、胸部及
    頭挫傷、左肩及左大腿挫傷等傷害，爰依民法侵權行為規定
    提起本件訴訟，請求被告賠償精神慰撫金新臺幣（下同）76
    ,204元等語，並聲明：被告應給付原告76,204元，及自起訴
    狀繕本送達翌日起至清償日止，按週利率5%計算之利息；並
    願供擔保請准宣告假執行。
三、被告均經合法通知，未於言詞辯論期日到場，亦未提出書狀
    做任何聲明或陳述。
四、本院得心證之理由：
  ㈠本件原告主張上開事實等情，有道路交通事故現場圖、道路
    交通事故調查報告表㈠㈡、臺北市車輛行車事故鑑定會鑑定意
    見書、道路交通事故談話紀錄表、現場照片、診斷證明書、
    道路交通事故當事人登記聯單、道路交通事故初步分析研判
    表、道路交通事故補充資料表、肇事人自首情形紀錄表、公
    路監理電子閘門查詢資料等為證（見本院卷第33-61頁及本
    院110年度審交簡字第157號刑事案件卷宗電子卷證光碟），
    且被告並經本院刑事庭以上開刑事案件判決「犯汽車駕駛人
    ，無駕駛執照駕車，因過失傷害致人受傷罪，處拘役伍拾伍
    日，如易科罰金，以新臺幣壹仟元折算壹日。」，亦有該刑
    事判決可憑（見本院卷第13-18頁），並經本院依職權調閱
    該刑事卷宗電子卷證光碟，審查屬實，又被告經合法通知，
    未於言詞辯論期日到場爭執，復未提出書狀答辯以供本院斟
    酌，依民事訴訟法第436條第2項、第280條第3項、第1項之
    規定，即視同自認原告之主張，堪認原告之主張為真實。
　㈡按因故意或過失不法侵害他人之權利者，負損害賠償責任；
    不法侵害他人之身體、健康、名譽、自由、信用、隱私、貞
    操，或不法侵害其他人格法益而情節重大者，被害人雖非財
    產上之損害，亦得請求賠償相當之金額，民法第184條第1項
    前段、第195條第1項前段，分別定有明文。又按不法侵害他
    人之人格權，被害人受有非財產上損害，請求加害人賠償相
    當金額之慰撫金時，法院對於慰撫金之量定，應斟酌實際加
    害情形、所造成之影響、被害人痛苦之程度、兩造之身分地
    位、經濟情形及其他各種狀況，以核定相當之數額（最高法
    院47年台上字第1221號、51年台上字第223號判決要旨參照
    ）。次查，原告主張因被告前揭行為，其身體、健康受到侵
    害，受有精神上痛苦，應為社會生活一般人之正常感受，依
    民法第195條第1項前段規定，原告自得請求被告賠償非財產
    上之損害。本院審酌原告從事餐飲業工作，月收入約35,000
    元至4萬元，名下只有1台機車，沒有存款，目前就讀大學，
    未婚沒有小孩，目前無需要撫養的人，復經本院依職權調閱
    兩造之稅務電子閘門財產所得調件明細表，併審酌原告所受
    精神上痛苦之程度、兩造之身分、地位、經濟狀況等一切情
    狀，認原告請求給付精神慰撫金76,204元尚屬過高，應以40
    ,000元為適當。
  ㈢又按損害之發生或擴大，被害人與有過失者，法院得減輕賠
    償金額，或免除之，民法第217條第1項定有明文。本院審酌
    被告無照駕駛前揭車輛，未注意支線道車應讓幹線道車先行
    ，且轉彎時未顯示方向燈並注意左右來車，原告則超速駕駛
    ，均有肇事原因，認原告應負擔30%過失責任，被告則應負
    擔70%過失責任，且原告亦承認其也有30％過失責任等語(見
    本院卷第135頁)，是原告所受損害即應扣除30%賠償責任，
    經扣除後，原告得請求金額為28,000元【計算式：40000×（
    1-30%）＝28000，元以下四捨五入】。
  ㈣末按遲延之債務，以支付金錢為標的者，債權人得請求依法
    定利率計算之遲延利息；應付利息之債務，其利率未經約定
    ，亦無法律可據者，週年利率為百分之五；給付無確定期限
    者，債務人於債權人得請求給付時，經其催告而未為給付，
    自受催告時起，負遲延責任。其經債權人起訴而送達訴狀，
    或依督促程序送達支付命令，或為其他相類之行為者，與催
    告有同一之效力，民法第233條第1項前段、第203條、第229
    條第2項分別有明文規定。本件原告之請求，核屬無確定期
    限之給付，自應經原告催告未為給付，被告始負遲延責任。
    準此，原告請求給付自起訴狀繕本送達翌日即110年4月9日
    （見附民卷第7頁）起至清償日止，按週年利率5%計算之利
    息，核無不合，併予准許。
五、綜上所述，原告據以提起本訴，請求被告給付28,000元，及
    自起訴狀繕本送達翌日即110年4月9日起至清償日止，按週
    年利率5%計算之利息，為有理由，應予准許，逾此範圍之請
    求為無理由，應予駁回。
六、本件原告勝訴部分係小額程序為被告敗訴之判決，依民事訴
    訟法第436條之20規定，應依職權宣告假執行，並依同法第3
    92條第2項之規定，依職權宣告被告預供擔保，得免為假執
    行。至原告敗訴部分，其假執行之聲請失所附麗，應併駁回
    之。
七、本件係刑事附帶民事訴訟，而由本院刑事庭移送民事庭者，
    依刑事訴訟法第504條第2項之規定，免納裁判費，且至本件
    言詞辯論終結時，亦未發生其他訴訟費用，故無從確定訴訟
    費用之數額。惟依法仍應依民事訴訟法第79條規定，諭知訴
    訟費用由兩造以比例負擔，以備將來如有訴訟費用發生時，
    得以確定其數額，併予敘明。
中　　華　　民　　國　　111 　年　　4 　　月　　13　　日
                  臺北簡易庭  法  官　陳仁傑
以上正本證明與原本無異。
如不服本判決，須以違背法令為理由，於判決送達後20日內向本
庭（臺北市○○區○○○路0 段000 巷0 號）提出上訴狀。（須
按他造當事人之人數附繕本）。如委任律師提起上訴者，應一併
繳納上訴審裁判費。
中　　華　　民　　國　　111 　年　　4 　　月　　13　　日
                              書記官　黃進傑
附錄：
一、民事訴訟法第436條之24第2項：
    對於小額程序之第一審裁判上訴或抗告，非以其違背法令為
    理由，不得為之。
二、民事訴訟法第436條之25：
    上訴狀內應記載上訴理由，表明下列各款事項：
    ㈠原判決所違背之法令及其具體內容。
    ㈡依訴訟資料可認為原判決有違背法令之具體事實。